【裁判字號】    99,上訴,3276
【裁判日期】    991124
【裁判案由】    偽證
【裁判全文】
臺灣高等法院刑事判決                99年度上訴字第3276號
上  訴  人  臺灣板橋地方法院檢察署檢察官
被      告  周文姬
上列上訴人因被告偽證案件，不服臺灣板橋地方法院99年度訴字
第775號，中華民國99年8月4日第一審判決（起訴案號：臺灣板
橋地方法院檢察署99年度偵字第4926號），提起上訴，本院判決
如下：
    主  文
原判決撤銷。
周文姬證人，於執行審判職務之公署審判時，於案情有重要關係
之事項，供前具結，而為虛偽陳述，處有期徒刑肆月。
    事  實
一、周文姬係賴裕星之女友，緣蘇麗如與綽號「齊哥」及不詳姓
    名海洛因貨主，三人基於共同販賣第一級毒品海洛因以營利
    之犯意聯絡，由蘇麗如於96年6月初某時聯絡有購買海洛因
    意願之賴裕星，並得知賴裕星欲以新臺幣（下同）85萬元購
    買「半塊」即四兩半（換算為168.75公克）海洛因，蘇麗如
    隨即透過「齊哥」聯絡該不詳成年人（海洛因貨主）出售海
    洛因事宜，該不詳成年人願提供販賣海洛因所得其中之3萬
    元利益由「齊哥」與蘇麗如對分後，蘇麗如遂聯絡買主賴裕
    星海洛因之交易情節，雙方約定交易之時間及地點後，蘇麗
    如與綽號「齊哥」、該名提供販賣貨源海洛因之不詳成年人
    ，於96年6月7日11時30分許，共同前往約定地點，賴裕星並
    駕駛車號DY-0360號小客車並搭載周文姬前往屏東縣南州鄉
    南州公園某處，蘇麗如並引導賴裕星與「齊哥」等人見面，
    雙方當場銀貨兩訖，賴裕星購得海洛因5包（合計淨重166.
    87公克，空包裝總重4.97公克）後，隨即駕車離去，然因該
    次交易過程業經行政院海岸巡防署海岸巡防總局南部地區巡
    防局屏東機動查緝隊員（下稱海巡署屏東查緝隊）於執行通
    訊監察及現場跟監，嗣賴裕星於交易完畢而於同日中午12時
    15分許，駕駛車號DY-0360號自小客車行經屏東縣南州鄉○
    ○村○○路76之1號前路口之際，旋即為警攔查並當場在賴
    裕星所駕駛車號DY-0360號自小客車內扣得甫交易取得之上
    開5包海洛因。嗣蘇麗如因涉上開販賣第一級毒品罪嫌，經
    臺灣屏東地方法院檢察署檢察官以96年度偵字第3811號起訴
    書起訴，並由臺灣屏東地方法院以97年度訴字第1673號案審
    理，周文姬明知其男友賴裕星於96年6月7日11時30分許，在
    屏東縣南州鄉南州公園內，係以85萬元之價格，向蘇麗如等
    人購得上開毒品海洛因5包，竟基於偽證之犯意，於98年8月
    5日在臺灣屏東地方法院，於該院97年度訴字第1673號蘇麗
    如所涉違反毒品危害防制條例案件審判時以證人身分作證，
    經該案承審之審判長告以偽證罪罪責命其具結後，就蘇麗如
    所涉販賣第一級毒品海洛因案情有重要關係之事項，向法院
    虛偽證稱：賴裕星向何人購買毒品，伊不知道，蘇麗如只是
    介紹，毒品不是向她買的云云，足以陷審判結果於錯誤之危
    險。
二、案經臺灣屏東地方法院告發後由臺灣屏東地方法院檢察署檢
    察官呈請臺灣高等法院檢察署檢察長令轉臺灣板橋地方法院
    檢察署檢察官偵查起訴。
    理  由
甲、有關證據能力部分：
    按被告以外之人於審判外之言詞或書面陳述，除法律有規定
    者外，不得作為證據，刑事訴訟法第159 條第1 項定有明文
    。又被告以外之人於審判外之陳述，雖不符同法第159 條之
    1 至第159 條之4 之規定，但經當事人於審判程序同意作為
    證據，法院審酌該言詞陳述或書面陳述作成時之情況，認為
    適當者，亦得為證據；當事人、代理人或辯護人於法院調查
    證據時，知有第159 條第1 項不得為證據之情形，而未於言
    詞辯論終結前聲明異議者，視為有前項之同意，刑事訴訟法
    第159條之5亦有明文。經查，本件判決所援引證人賴裕星另
    案法院審理時之陳述，雖為被告以外之人於審判外之陳述，
    而為傳聞證據，惟當事人於言詞辯論終結前亦未再聲明異議
    ，本院審酌上開證據資料製作時之情況，尚查無違法不當及
    證明力明顯過低之瑕疵，亦認為以之作為證據應屬適當，故
    揆諸前開法律規定與說明，爰逕依刑事訴訟法第159條之5規
    定，認前揭證據資料有證據能力。
乙、實體方面：
一、訊據被告周文姬固不諱其係賴裕星之女友，並於96年6月7日
    ，與賴裕星共同前往屏東縣南州鄉南州公園，且賴裕星有與
    蘇麗如接洽，並經由蘇麗如帶同下車後交易取得毒品海洛因
    ，嗣其於98年8月5日在臺灣屏東地方法院審判時具結後，就
    蘇麗如所涉販賣第一級毒品海洛因案情向該法院為上開證詞
    等情，惟矢口否認有何偽證犯行，辯稱：伊於屏東地方法院
    審判時所證述之情為真實，伊沒有作偽證云云；經查：
  (一)蘇麗如與綽號「齊哥」及不詳姓名海洛因貨主，三人基於共
    同販賣第一級毒品海洛因以營利之犯意聯絡，由蘇麗如於96
    年6月初某時聯絡有購買海洛因意願之賴裕星，並得知賴裕
    星欲以85萬元購買「半塊」即四兩半（換算為168.75公克）
    海洛因，蘇麗如隨即透過「齊哥」聯絡該不詳成年人（海洛
    因貨主）出售海洛因事宜，該不詳成年人願提供販賣海洛因
    所得其中之3萬元利益由「齊哥」與蘇麗如對分後，蘇麗如
    遂聯絡買主賴裕星海洛因之交易情節，雙方約定交易之時間
    及地點後，蘇麗如與綽號「齊哥」、該名提供販賣貨源海洛
    因之不詳成年人，於96年6月7日11時30分許，共同前往約定
    地點，賴裕星駕駛車號DY-0360號小客車搭載被告周文姬前
    往屏東縣南州鄉南州公園某處，經蘇麗如引導賴裕星與「齊
    哥」等人見面，雙方當場銀貨兩訖，賴裕星購得海洛因5包
    （合計淨重166.87公克，空包裝總重4.97公克）後，隨即駕
    車離去，然因該次交易過程業經海巡署屏東查緝隊於執行通
    訊監察及現場跟監，嗣賴裕星於交易完畢而於同日中午12時
    15分許，駕駛車號DY-0360號自小客車行經屏東縣南州鄉○
    ○村○○路76之1號前路口之際，旋即為警攔查並當場在賴
    裕星所駕駛車號DY-0360號自小客車內扣得甫交易取得之上
    開5包海洛因，嗣蘇麗如因涉上開販賣第一級毒品罪嫌，經
    臺灣屏東地方法院檢察署檢察官以96年度偵字第3811號起訴
    書起訴，並經臺灣屏東地方法院以97年度訴字第1673號刑事
    判決判處無期徒刑，再由臺灣高等法院高雄分院以98年度上
    訴字第1377號刑事判決撤銷原判決而改判處有期徒刑十五年
    二月確定等情，業經本院核閱臺灣屏東地方法院97度訴字第
    1673號全案卷宗屬實，並有臺灣屏東地方法院97年度訴字第
    1673號刑事判決電腦列印本、臺灣高等法院高雄分院98年度
    上訴字第1377號刑事判決電腦列印本及本院被告前案紀錄表
    各1份在卷可憑（見99年度偵字第4926號偵查卷第2頁至第4
    頁，及原審卷第17頁至第23頁），足認蘇麗如確有於96年6
    月7日11時30分許，在屏東縣南州鄉南州公園內，販賣上開
    毒品海洛因5包予賴裕星。
  (二)復次，被告於98年8月5日在臺灣屏東地方法院，於該院97年
    度訴字第1673號蘇麗如所涉違反毒品危害防制條例案件審判
    時以證人身分作證，經該案承審之審判長告以偽證罪罪責命
    其具結後，就蘇麗如所涉販賣第一級毒品海洛因案情有重要
    關係之事項，向法院證稱：賴裕星向何人購買毒品，伊不知
    道，蘇麗如只是介紹，毒品不是向她買的云云等情，已據被
    告迭於偵查、原審及本院審理時供承在卷，並有臺灣屏東地
    方法院98年8月5日審判筆錄、證人結文附卷可憑（見臺灣屏
    東地方法院97年度訴字第1673號案卷第88頁背面、第99頁背
    面），然被告於96年6月7日經警查獲後，於翌日（即96年6
    月8日）10時45分許，在臺灣屏東地方法院檢察署檢察官內
    勤訊問時已供證：「（問：你昨天與你男友下南州買毒品被
    警查獲？）是。」、「（問：是向何人購買的？）是向一位
    叫麗如的女子買的」、「（問：為何跟你男友下來買毒品？
    ）是賴裕星事前先聯絡好的」、「（問：你說毒品是你男友
    賴裕星向蘇麗如買的？）是。」、「（問：你怎麼知道？）
    因為只有蘇麗如有上來我們的車上。」等語（見海巡署屏東
    機動查緝隊刑案偵查卷宗第14頁至第15頁），則被告前於偵
    查時已明確供證賴裕星向蘇麗如購買海洛因之情。被告雖於
    本院審理時另辯稱：伊於偵查時因為提藥，伊不知道自己在
    說什麼云云，惟經原審勘驗被告於96年6月8日檢察官偵查時
    接受訊問之錄音錄影光碟結果，勘驗結果認：整個偵訊過程
    ，全程連續錄音、錄影，並無中斷，且經核與周文姬偵訊筆
    錄之記載內容大致相符；被告雖偶有打哈欠之情形，然偵訊
    過程係採一問一答方式，被告身體並無左搖右晃重心不穩等
    情形，且對不確定的回答亦會思考幾秒後始回答檢察官所提
    問之問題，並對於聽不清楚之問題亦能再向檢察官確認，顯
    見被告並無精神狀況不好之情形等情，此有原審99年5月21
    日勘驗筆錄1份暨偵訊擷取畫面1張可稽（見原審卷第44頁至
    第48頁），足認被告於96年6月8日檢察官偵查時，並無精神
    不濟或無法回答之情狀，被告所辯其於檢察官偵查時因為提
    藥，致其不知所云乙節，委無足採。則被告於98年8月5日在
    臺灣屏東地方法院97年度訴字第1673號案件審判時所證：賴
    裕星向何人購買毒品，伊不知道，蘇麗如只是介紹，毒品不
    是向她買的云云，非僅與臺灣高等法院高雄分院98年度上訴
    字第1377號刑事確定判決所認定蘇麗如於96年6月7日11時30
    分許，在屏東縣南州鄉南州公園內，販賣毒品海洛因5包予
    賴裕星之事實不符，且與其前於96年6月8日檢察官偵查時所
    供證賴裕星確向蘇麗如購買海洛因等情南轅北轍，益徵被告
    於98年8月5日在臺灣屏東地方法院所為上開證言，顯係袒護
    蘇麗如之詞，矧賴裕星於96年6月7日購買海洛因之現金85萬
    元，被告亦出資一半乙節，同據被告、證人賴裕星於臺灣屏
    東地方法院97年度訴字第1673號案件審判時證述屬實（見臺
    灣屏東地方法院97年度訴字第1673號案卷第88頁、第91頁）
    ，參諸被告亦會同賴裕星至屏東縣南州鄉南州公園與蘇麗如
    會面，賴裕星並於該處交易取得海洛因等情，業如前述，則
    被告既對購毒價款85萬元之出資高達一半之比例，其所出資
    之款項甚鉅，且其出資後涉及違法交易，具有高度風險，其
    自會謹慎為之，被告焉有完全不知賴裕星所交易之對象係何
    人之理，且被告亦與賴裕星會同取得該購得之海洛因，倘謂
    被告對賴裕星係向蘇麗如等人購得海洛因之事實毫無所悉，
    孰能置信？凡此均足徵被告係出諸偏袒蘇麗如之意，基於偽
    證之故意，而於臺灣屏東地方法院為上開證詞。且按刑法第
    168條規定證人依法作證時，必須對於案情有重要關係之事
    項，為虛偽之陳述，始負偽證罪之責，所謂於案情有重要關
    係之事項，係指該事項之有無，足以影響於裁判之結果者而
    言，蓋證人就此種事項為虛偽之陳述，則有使裁判陷於錯誤
    之危險，故以之為偽證罪，而科以刑罰，最高法院29年上字
    第2341號判例可資參照。被告向法院虛偽證稱：蘇麗如只是
    介紹，毒品不是向她買的云云，所證攸關蘇麗如所涉販賣第
    一級毒品罪成立之「販賣」構成要件，自屬於案情有重要關
    係事項，且有使審判結果陷於錯誤之危險，被告應負偽證罪
    ，至為灼然。被告辯稱：伊於屏東地方法院審判時所證述之
    情為真實，伊沒有作偽證云云，洵不足採。
  (三)綜上，被告前揭所辯，顯係事後圖卸責之詞，不足採信。是
    本件事證明確，被告犯行洵堪認定，應予依法論處。
二、核被告周文姬所為，係犯刑法第168條之偽證罪。
三、本件被告周文姬構成犯罪，已如前述，原審為無罪之諭知，
    尚有未洽，公訴人上訴意旨就此指摘，為有理由，自應由本
    院予以撤銷改判。爰審酌被告於法院審判時為偽證犯行，戕
    害司法公正性，行為可訾，應予非難，兼衡被告犯罪之動機
    、目的、手段、方法、犯罪所生損害，暨犯後否認犯行之態
    度等一切情狀，量處如主文所示之刑，以示懲儆。
據上論斷，應依刑事訴訟法第369條第1項前段、第364條、第299
條第1項前段，刑法第168條，判決如主文。
本案經檢察官張秋雲到庭執行職務。
中    華    民    國    99    年    11    月    24    日
              刑事第十一庭  審判長法  官  許宗和
                                  法  官  潘進柳
                                  法  官  林海祥
以上正本證明與原本無異。
如不服本判決，應於收受送達後10日內向本院提出上訴書狀，其
未敘述上訴之理由者並得於提起上訴後10日內向本院補提理由書
（均須按他造當事人之人數附繕本）「切勿逕送上級法院」。
                                  書記官  林敬傑
中    華    民    國    99    年    11    月    24    日
附錄：本案論罪科刑法條全文
中華民國刑法第168條
於執行審判職務之公署審判時或於檢察官偵查時，證人、鑑定人
、通譯於案情有重要關係之事項，供前或供後具結，而為虛偽陳
述者，處 7 年以下有期徒刑。

司法院資訊處製作；財團法人民間司法改革基金會備份。
